臺灣高等法院刑事判決
109年度上訴字第3184號
上  訴  人  
即  被  告  賴家鼎




上列上訴人因公共危險等案件，不服臺灣桃園地方法院109 年度
訴字第390號，中華民國109年7月24日第一審判決（起訴案號：
臺灣桃園地方檢察署109年度偵字第5407號、109年度偵字第1092
5號），提起上訴，本院判決如下：
    主  文
上訴駁回。
    犯罪事實
一、賴家鼎基於公共危險之犯意，於民國108年12月21日上午9時
    11分許，騎乘車號000-0000號GOGORO機車，行經桃園市○○區
    ○○路0000號前停下，竟在該公眾往來之車道上，點燃爆竹，
    爆炸之爆竹並持續冒煙，使往來車輛無法通行，以此法致生
    往來之危險，適譚逸平駕駛車號000-0000號遊覽車搭載40名
    學生行經該處，因恐爆炸冒煙之爆竹造成人車危險，旋報警
    循線查獲上情。
二、案經桃園市政府警察局中壢分局報請臺灣桃園地方檢察署檢
    察官偵查起訴。　　
    理  由
壹、程序部分：
一、本件審判範圍：
    本件檢察官原起訴上訴人即被告賴家鼎妨害公眾往來安全罪
    、放火燒燬他人所有物罪、毀損罪、普通傷害罪等罪，並經
    原審就妨害公眾往來安全罪、毀損他人物品罪及普通傷害罪
    判處罪刑，另就放火燒燬他人所有物罪及毀損罪不另為無罪
    之諭知在案。被告不服提起上訴，檢察官並未上訴，惟被告
    提起上訴後，於本院審判程序時表示，針對108年12月21日
    妨害公眾往來安全部分上訴，就毀損他人物品及普通傷害部
    分均撤回上訴，有本院109年9月16日審判筆錄、撤回上訴聲
    請書在卷可稽（見本院卷第91、95頁）。是被告賴家鼎被訴
    毀損他人物品罪、放火燒燬他人所有物罪及普通傷害罪部分
    均已確定，非本院審理範圍；本件審理範圍，限於被告妨害
    公眾往來安全罪，合先說明。
二、證據能力之說明： 
    本院認定事實所引用之下列證據資料（包含供述證據、文書
    證據等），並無證據證明係公務員違背法定程序所取得。又
    檢察官、被告賴家鼎於原審準備程序、審理時及本院審理時
    ，對於原審及本院所提示之被告以外之人審判外之供述，包
    括供述證據、文書證據等證據，就證據能力均不爭執，且迄
    於言詞辯論終結前亦未聲明異議，亦無顯有不可信之情況與
    不得作為證據之情形，本院審酌上開證據資料作成時之情況
    ，尚無違法不當及證明力明顯過低之瑕疵，而認為以之作為
    證據應屬適當，依刑事訴訟法第159條之5規定，本院所引用
    供述證據及文書證據等，均有證據能力。
貳、實體部分：
一、事實之認定：
  ㈠上開上訴人即被告賴家鼎於108年12月21日上午9時11分許，
    騎乘車號000-0000號GOGORO機車，行經桃園市○○區○○路0000
    號前停下，在該公眾往來之車道上，點燃爆竹，爆炸之爆竹
    並持續冒煙等情，業據被告迭於警詢、偵查、原審及本院審
    理時均坦承不諱，核與證人譚逸平於警詢時證述情節相符（
    見偵字第5407號卷第19至21頁），有gogoro回復警局來函請
    求提供使用者及租賃資訊1紙、刑案現場照片9幀附卷可稽（
    見偵字第5407號卷第31至37頁）。
　㈡雖被告於本院審理時辯稱：「當時快過年了，我打算賣鞭炮
    ，車輛靜止狀態，我認為沒有那麼嚴重，應該沒有公共危險
    。」云云。然證人譚逸平於警詢時證稱：「當時我開遊覽車
    搭載40名學生行經中壢市○○路0000號前，前面一台gogoro的
    駕駛突然將機車停在路中間，我向他按一聲喇叭，他有回頭
    向伊講話，但不知道講甚麼，隨後就從機車前方腳踏墊拿出
    一個柱狀的東西放在馬路中間，並拿出打火機引燃柱狀物體
    ，引燃後他就馬上騎車離開，過約3秒他所點燃的柱狀物體
    就發出爆炸聲，爆炸後該物體持續在冒煙，我及我後面的車
    輛因害怕不敢前進或靠近，怕車經過再爆炸，造成我及車上
    的學生危險，我就打電話報警。」等語（見偵字第5407號卷
    第20頁背面），衡諸被告違反交通法規，違規將所騎乘之機
    車停放在早上9點11分許一般人上學上班時點之車輛行進之
    馬路中間，又無視後方來車，將車上之爆竹放在馬路中間後
    點燃，點燃後爆竹隨即爆炸並持續冒煙，被告顯然恣意放置
    爆竹並點燃，其於點燃時並未施以安全措施或是預告，確對
    後方或對向車道來車造成公共上之危險，況案發時間係108
    年12月21日，距農曆過年尚有1月餘，益見被告前開所辯，
    屬事後卸責之詞，不足採信。
  ㈢綜上所述，被告於上開時地，在該公眾往來之車道上，點燃
    爆竹，爆炸之爆竹並持續冒煙，確致生往來之危險。本件事
    證明確，被告犯妨害公眾往來安全之犯行，洵堪認定，應依
    法論科。
二、論罪之說明：
  ㈠新舊法比較：
　　被告賴家鼎行為後，刑法第185條第1項於108年12月25日修
    正公布，並於108年12月27日生效。修正前刑法第185條第1 
    項之罰金刑刑度為「500元以下」，並依刑法施行法第1條之
    1第2項本文規定將罰金數額修正提高30倍，換算為新臺幣1 
    萬5千元，修正後刑法第185條第1項僅將罰金刑刑度明文修
    正為「1萬5千元」，新舊法處罰之輕重相同，故無比較適用
    之問題，非刑法第2條第1項所指之法律有變更，即無該條之
    適用，均應依一般法律適用原則，適用裁判時法。
  ㈡核被告所為，係犯刑法第185條第1項之妨害公眾往來安全罪
    。
三、維持原判決及駁回上訴之理由：
  ㈠原審以被告犯罪事證明確，據以論罪科刑，並審酌被告賴家
    鼎行車於途，竟無視公眾往來安全，在馬路中央點燃爆竹而
    致生往來之危險，惡性非輕，犯後坦承犯行之態度、犯罪動
    機、目的、手段、所生危害，暨其國中畢業之智識程度、從
    事水電工作之生活狀況等一切情狀，量處有期徒刑5月，如
    易科罰金，以新台幣1千元折算1日。至扣案之已燃放爆竹，
    由證人譚逸平拾起交由警方保管（見偵字第5407號卷第27頁
    ），係被告持之燃放，惟無證據證明屬被告所有，亦已燃放
    ，顯無價值，為免執行困難，不宣告沒收，原判決雖漏未說
    明，為訴訟經濟計，由本院補充說明即足。
　㈡經核原判決認事用法均無違誤，量刑亦屬妥適，應予維持。
　　被告上訴以原判決量刑過重為由，指摘原判決不當，請求撤
    銷改判。然查：按量刑輕重，係屬事實審法院得依職權自由
    裁量之事項，苟其量刑已以行為人之責任為基礎，並斟酌刑
    法第57條各款所列情狀，而未逾越法定刑度或有濫用權限情
    事，即不得任意指為違法，最高法院75年台上字第7033號判
    例意旨可資參照。本件經原判決逐一剖析，並就卷內證據資
    料參互審酌，被告自白於公眾往來之馬路中央燃放爆竹致生
    往來之危險之犯行明確，原審僅量處有期徒刑5月，與妨害
    公眾往來安全罪之法定刑「5年以下有期徒刑、拘役或1萬5 
    千元」相較，屬較低度之刑，況被告無視公眾使用道路之安
    全，恣意將爆竹放置馬路中央燃放，對用路人造成公共安全
    之危害，業如前述，且於本院審理時猶辯稱：「當時快過年
    了，我打算賣鞭炮，車輛靜止狀態，應該沒有公共危險。」
    云云，狡飾否認致公共危險，益見原判決之刑度確未過重，
    故被告未提新事證之上訴為無理由，應予駁回。
據上論斷，應依刑事訴訟法第368條，判決如主文。
本案經檢察官陳美華提起公訴，檢察官張秋雲到庭執行職務。
中　　華　　民　　國　　109 　年　　9 　　月　　30　　日
                    刑事第十七庭審判長法　官  鄭水銓
                                      法　官  李世華
                                      法　官  黃雅芬
以上正本證明與原本無異。
如不服本判決，應於收受送達後20日內向本院提出上訴書狀，其
未敘述上訴之理由者並得於提起上訴後20日內向本院補提理由書
（均須按他造當事人之人數附繕本）「切勿逕送上級法院」。
                                      書記官  鄭雅云
中　　華　　民　　國　　109 　年　　9 　　月　　30　　日
附錄：本案論罪科刑法條全文　　　　　　　　　　　　　　　
中華民國刑法第185條：
損壞或壅塞陸路、水路、橋樑或其他公眾往來之設備或以他法致
生往來之危險者，處5年以下有期徒刑、拘役或1萬5千元以下罰
金。
因而致人於死者，處無期徒刑或7 年以上有期徒刑；致重傷者，
處3年以上10年以下有期徒刑。
第1項之未遂犯罰之。